【裁判字號】    96,訴,928
【裁判日期】    970306
【裁判案由】    損害賠償
【裁判全文】
臺灣高雄地方法院民事判決               96年度訴字第928號
原      告  國殿建設開發有限公司
法定代理人  甲○○
訴訟代理人  王仁聰律師
被      告  板信商業銀行股份有限公司
法定代理人  乙○○
訴訟代理人  黃祖裕律師
複  代理人  史乃文律師
上列當事人間損害賠償事件，本院於民國97年2 月21日言詞辯論
終結，判決如下：
    主  文
原告之訴及其假執行之聲請均駁回。
訴訟費用由原告負擔。
    事實及理由
一、原告起訴主張：原告（更名前為啟詮建設開發股份有限公司
    ）於民國86年12月3 日與被告簽立不動產買賣契約書（下稱
    系爭契約），約定原告以總價新台幣（下同）250,000,000
    元向被告購買坐落高雄市○○區○○段第四小段第689 、68
    9-1 、690 、690- 1號土地及其上建物即門牌號碼高雄市○
    ○區○○街30號18層樓建物中第8 層至第13層及地第16層至
    第18層共計9 層樓之建物（下稱系爭不動產）。系爭契約第
    7 條約定被告應於原告付清買賣借款後，將系爭不動產交付
    予原告，另於系爭契約第11條約定被告取得新興區○○街28
    號與30號地下5 層地上18層及土地新興區○ ○段289 、689-
    1 、690 、690-1 地號土地4 筆所有權全部時，被告同意原
    告辦理9 成之貸款，並同時辦理營建修繕融資。嗣原告已給
    付部分買賣價款25,000,000元予被告，被告並未依約將系爭
    不動產點交予原告，又被告將買賣標的之不動產移轉予原告
    後，原告尚未取得系爭契約第11條約定之不動產所有權全部
    時即同意被告依系爭契約第2 條辦理貸款，被告自動放棄系
    爭契約第11條所約定之條件，自應依系爭契約第11條之約定
    同意原告辦理修繕融資，詎被告核撥原告申貸之225,000,00
    0 元後，又私自將該款項匯入被告帳戶，且拒絕被告辦理修
    繕融資。被告顯已違返系爭契約約定之內容，爰依系爭契約
    第10條之約定請求被告給付違約金2,000,000 元，並聲明：
    (一)被告給付原告2,000,000 元；(二)願供擔保請准宣告假執行
    。
二、被告則以：被告業已依約將系爭不動產點交予原告，且依契
    約第2 條第7 款之約定，系爭契約之餘價款225,000,000 元
    ，由原告以系爭不動產向被告申辦抵押貸款。是以，原告於
    87 年6月2 日向被告辦理貸款，原告於同日撥付款項至被告
    帳戶後即同時將225,000,000 元匯出用以支付系爭契約之買
    賣餘款，並未違反系爭契約之約定。且原告並未取得系爭契
    約第11條所約定之不動產所有權全部，原告自不得請求被告
    同意辦理修繕融資，原告主張顯無理由等語為辯，並聲明：
    (一)原告之訴駁回；(二)如受不利益判決，願供擔保請准宣告免
    為假執行。
三、兩造不爭執之事實：
(一)、原告於86年12月3 日與被告簽立系爭契約，約定原告以總價
    250,000,000 元向被告購買坐落高雄市○○區○○段第四小
    段第689 、68 9-1、690 、690- 1號土地及其上建物即門牌
    號碼高雄市○○區○○街30號18層樓建物中第8 層至第13層
    及地第16層至第18層共計9 層樓之建物。
(二)、系爭不動產於87年4 月1 日移轉登記為原告所有，原告並於
    於87年5 月13日以被告為債權人設定270,000,000 元之本金
    最高限額抵押權，存續期間自87年5 月11日起至127 年5 月
    10日。
(三)、原告依系爭契約第2 條第7 款之約定，於87年6 月2 日邀訴
    外人蔡學斌、胡錦漳、甲○○為連帶保證人向被告借款225,
    000,000 元，被告核准撥付貸款後，於同日又將同筆借款匯
    回被告帳戶。
(四)、原告並未取得系爭契約第11條所約定之新興區○○街28號與
    30號地下5 層地上18層及土地新興區○ ○段289 、689-1 、
    69 0、690-1 地號土地4 筆所有權全部。
四、兩造爭點：
(一)、被告是否未依系爭契約將系爭不動產點交予原告？
(二)、被告是否須於系爭契約第11條所約定之條件成就時，始得同
    意原告辦理系爭契約第2 條第7 款之貸款？
(三)、被告核准原告依系爭契約第2 條第7 款之約定貸款225,000,
    000 元是否放棄系爭契約第11條約定之條件？被告將225,00
    0,000 元之貸款撥予被告後又匯回被告，有無違反系爭契約
    之約定？
五、本院茲就兩造爭點論述如下：
(一)、被告是否未依系爭契約將系爭不動產點交予原告？
１、按當事人主張有利於己之事實者，應就其事實有舉證之責任
    ，民事訴訟法第277 條前段定有明文。本件原告依據系爭契
    約之內容，以被告並未依系爭契約第7 條之約定將系爭不動
    產點交予原告，主張原告有違約之事實，然為被告所否認。
    是以，原告自應就被告構成違約之事實，負舉證之責。
２、經查：系爭不動產於87年4 月1 日移轉登記為原告所有，原
    告並於於87年5 月13日以被告為債權人設定270,000,000 元
    之本金最高限額抵押權，存續期間自87年5 月11日起至127
    年5 月10日，此為兩造所不爭執，並有系爭不動產之土地登
    記謄本、建物登記謄本、抵押權設定書在卷可憑（執字卷第
    9 至35頁），系爭不動產已於兩造簽訂系爭契約後移轉登記
    為原告所有，原告並以系爭不動產設定抵押權，足見，原告
    於取得系爭不動產後，已得自由處分，原告主張被告並未點
    交系爭不動產予原告，然並未提出其有何不能占有使用系爭
    不動產之證據，亦未舉證證明被告拒絕點交之證據，以實其
    說。原告主張被告違反系爭契約之約定而未將系爭不動產點
    交予原告，尚無可採。
(二)、被告是否須於系爭契約第11條所約定之條件成就時，始得同
    意原告辦理系爭契約第2 條第7 款之貸款？
１、按解釋意思表示，應探求當事人之真意，不得拘泥於所用之
    辭句，民法第98條定有明文；又按解釋私人之契約應在通觀
    全文，並斟酌立約當時之情形，以期不失立約人之真意。
２、原告主張：兩造訂定之買賣契約約定系爭契約第11條所約定
    之條件成就時，被告始同意原告辦理系爭契約第2 條第7款
    之貸款及第11條之修繕融資云云，然為被告所否認，並以：
    系爭契約僅於第11條約定辦理修繕融資之條件，第2 條第7
    款之貸款約定並未附條件等語為辯。
３、經查：觀之系爭買賣契約第2 條約定：「買賣總價議定為新
    台幣貳億伍仟萬元正。付款方式....7 、餘價款新台幣貳億
    貳仟伍佰萬元由乙方（即原告）於民國86年10月30日前以該
    買賣標的物向貴行（甲方）【即被告】申辦並完成抵押貸款
    手續」。第11條約定：「本行（甲方）持有出售之標示物，
    為求抵押物之完整，甲方同意以方取得地上物完整時，即新
    興區○○街28號與30號地下5 層地上18層及土地新興區○○
    段289 、689-1 、690 、690-1 地號土地4 筆，所有權全部
    甲方同意以9 成之貸款貸與乙方，並同意辦理營建修繕融資
    」。依系爭契約文義，依第2 條辦理貸款係以系爭不動產為
    抵押物辦理貸款，並以貸款支付系爭契約之買賣價金；而依
    第11條係取得系爭不動產以外之新興區○○街28號與30號地
    下5 層地上18層及土地新興區○ ○段289 、689-1 、690 、
    690-1 地號土地4 筆所有權全部，被告同意原告辦理營建修
    繕融資，兩者之約定內容並不相同，亦未明文以取得第11條
    所指之不動產為辦理第2 條之抵押貸款之條件。此外，原告
    並未舉證證明兩造真意係以原告取得第11條之不動產所有權
    全部為辦理第2 條貸款之條件。原告此部份主張，自無理由
    。
(三)、被告核准原告依系爭契約第2 條第7 款之約定貸款225,000,
    000 元是否放棄系爭契約第11條約定之條件？被告將225,00
    0,000 元之貸款撥予被告後又匯回被告，有無違反系爭契約
    之約定？
１、原告主張：原告於87年6 月2 日依系爭契約第2 條之約定向
    被告辦理225,000,000 元之貸款，被告明知系爭契約第11
    條約定之條件尚未成就，仍核准原告之貸款，被告已放棄系
    爭契約第11條約定之條件，自應依系爭契約第11條同意原告
    辦理修繕融資，嗣又將貸款匯回被告帳戶，顯已違反契約之
    約定云云，為被告否認之，並以：系爭契約第11條之約定並
    未成就，被告同意於87年6 月2 日辦理225,000,000 元之貸
    款，係依契約第2 條之約定為之，被告並未放棄系爭契約第
    11條之約定同意原告辦理修繕融資等語為辯。
２、經查：系爭契約第2 條辦理抵押貸款之約定，並非以原告取
    得系爭契約第11條所約定之不動產所有權全部為條件，已如
    前述，原告主張被告既已同意原告依第2 條辦理抵押貸款，
    應併依第11條同意被告辦理修繕融資，已屬無據，自不得以
    此主張被告有違約之事實。又原告對於依系爭契約第2 條第
    7 款之約定，於87年6 月2 日向被告貸款225,000,000 元乙
    節既不爭執（本院卷第16頁），則依系爭契約第2 條之約定
    ，買賣價額餘款由原告向被告辦理貸款支付之，是以，被告
    於撥付貸款後復將款項匯回被告帳戶，自符合契約之約定，
    而無原告所止違約之事實，原告主張，並無理由。
六、綜上，原告主張被告違反系爭契約，請求被告給付違約金2,
    000,000 元，為無理由，應予駁回。原告之訴既經駁回，則
    其假執行之聲請即失所附麗，亦應予以駁回。
七、據上論結，本件原告之訴為無理由，依民事訴訟法第78條，
    判決如主文。
中    華    民    國    97    年    3     月    6     日
                  民事第一庭    審判長法  官  朱玲瑤
                                      法  官  賴文姍
                                      法  官  陳宛榆
正本係照原本作成。
如不服本判決，應於送達後20日內，向本院提出上訴狀並表明上
訴理由，如於本判決宣示後送達前提起上訴者，應於判決送達後
10日內補提上訴理由書（須附繕本）。
中    華    民    國    97    年    3     月    7     日
                                書記官  林慧君


司法院資訊處製作；財團法人民間司法改革基金會備份。
